臺灣高等法院臺南分院刑事判決　九十四年度上訴字第六九八號
上訴人
即被告　乙○○
選任辯護人　王正明律師
上訴人
即被告　丙○○
選任辯護人　曾柏暠律師
　　　　　　吳碧娟律師
上列上訴人因違反槍砲彈藥刀械管制條例案件，不服臺灣嘉義地
方法院九十三年度訴字第四七四號中華民國九十四年五月二十六
日第一審判決（起訴案號：臺灣嘉義地方法院檢察署九十三年度
偵字第二三七七號），提起上訴，本院判決如下：
    主    文
上訴駁回。
    事    實
一、丙○○前於民國（下同）九十年間因妨害自由罪，經臺灣嘉
    義地方法院判處有期徒刑三月確定，於九十一年二月二十二
    日易科罰金執行完畢。竟不知悔改，明知未經許可，不得無
    故製造其他可發射子彈具有殺傷力之槍枝與子彈，竟與甲○○、乙○○共同基於製造可發射子彈具有殺傷力之改造玩具
    手槍、子彈之概括犯意聯絡，自九十三年二月某日起至同年
    四月十五日止，在嘉義縣水上鄉柳鄉村柳子林二六二號丙○○住處、嘉義縣水上鄉○○街一五二巷五號甲○○住處、嘉
　　義縣水上鄉寬士村二八之六四號乙○○住處，親自或委由他
　  人購買不具殺傷力之玩具手槍，彼此間互相提供槍枝主要組
    成零件與子彈之相關零件，相互討論研究，並由丙○○製造
    槍管，提供甲○○、乙○○改造槍枝，以丙○○等人所有如
    附表一至三所示之工具分工完成具有殺傷力之八釐米改造手
    槍一支、八釐米改造子彈四顆、改造九０手槍子彈九顆、改
    造九０手槍一支（以上槍彈由甲○○持有）、貝瑞塔手槍含
    彈匣一支、九０子彈七顆（以上槍彈由乙○○持有）、改造
    子彈二顆（丙○○持有）。另甲○○逾越前開共同犯意聯絡
    ，於不詳時地，拾得具有殺傷力附表一編號二所示之霰彈一
    顆，置於其位於嘉義縣水上鄉○○街一五二巷五號住處內。
    嗣經警循線於同年四月十五日六時許，持搜索票至嘉義縣水
    上鄉○○街一五二巷五號甲○○住處，查獲附表一所示槍、
　　彈之半成品及製造工具；於同日八時許，持搜索票至嘉義縣
　  水上鄉○○路○段二八五號乙○○經營「一六八檳榔攤」，
    在其旁車號３Ｋ－７２７０小客車右後座，查獲附表二所示
　　槍、彈之半成品及製造工具；於同日十四時五分許，持搜索
  　票至嘉義縣水上鄉柳林村柳子林二六二號丙○○住處，查獲
    附表三所示槍、彈之半成品及製造工具（甲○○業依共同連
    續未經許可，製造可發射子彈具有殺傷力之改造手槍罪，判
    處有期徒刑伍年貳月，併科罰金新台幣拾伍萬元；及依共同
    連續未經許可製造子彈罪，判處有期徒刑壹年貳月，併科罰
    金新台幣拾萬元；及依未經許可持有子彈罪，處有期徒刑參
    月，併科罰金新台幣伍萬元；應執行有期徒刑陸年伍月，併
　　科罰金新台幣貳拾貳萬元確定）。
二、案經台南縣警察局報請臺灣嘉義地方法院檢察署檢察官偵查
    起訴。
    理    由
一、訊據上訴人即被告乙○○、丙○○均矢口否認有改造槍、彈
    犯行，被告乙○○辯稱：無製造子彈及共同改造，僅改造手
    槍云云，被告丙○○辯稱：僅持有子彈云云。
二、經查：
(一)上揭被告乙○○製造槍彈事實，業據乙○○於警訊時承認附
    表二所示槍彈等物為其所有，槍管為丙○○提供，手槍為其
    在家中無聊時組裝的（見警卷第四十八頁），於偵查中承認
    改造槍枝（見偵查卷第九十九頁），並供稱：「（你用何方
    法改造黑色子彈？）彈頭是塑膠用打火機燒烤。」「（那個
    零件是你的？）半成品子彈是我的。」（見偵查卷第一００
　　頁），於原審對於改造槍枝不爭執（見一審卷第七十頁），
　  並有附表二所示扣案槍彈、半成品及改造工具足憑。附表二
    編號二、九槍、彈均具有殺傷力，有內政部警政署刑事警察
    局九十三年五月五日刑鑑字第０九三００八五三八二號槍彈
    鑑定書附卷可稽（見偵查卷第一七三至一八九頁）。被告乙○○嗣於本院辯稱：無製造子彈云云，從被告乙○○扣案物
    品觀之，其中有成品子彈，亦有半成品子彈，且於偵查中供
    稱：「（你用何方法改造黑色子彈？）彈頭是塑膠用打火機
    燒烤。」「（那個零件是你的？）半成品子彈是我的。」（
    見偵查卷第一００頁），是被告乙○○所辯不足採信。
(二)上揭被告丙○○製造槍彈事實，業據被告丙○○於警訊供承
    ：「警方所查扣之改造槍枝半成品都是我讀高中時代期間改
    造來玩的。」「警方在我住處所查扣的半成品槍彈是我自行
    摸索亂改的。」「是在我高中時期練習改造槍彈，純粹好玩
    。」（見警卷第三、七、十三頁）、於偵查中供稱：「槍管
    係用電鑽所貫通」（見偵查卷第一０五頁），並據乙○○、
    甲○○證實：貫穿的槍管是丙○○提供（見警卷第十九、五
    十七頁），此外復有監聽譯文一份及如附表三所示扣案槍彈
    、半成品在卷足憑。而扣案之子彈經送鑑定結果，附表三編
    號五之子彈具有殺傷力，有內政部警政署刑事警察局九十三
    年五月五日刑鑑字第０九三００八五三八二號槍彈鑑定書附
    卷可稽（見偵查卷第一七三至一八九頁）。又警方搜索時自
    其住處查獲改造手槍槍枝滑套一支、改造手槍槍管一支、改
    造手槍用彈簧三個、底火一盒、改造子彈二顆、改造子彈半
    成品四顆及鉛彈二十二個，有如附表三所示之扣案物品可資
    參照；從查扣之物品觀之，扣案物品均係改造槍彈用之零組
    件或成品，足見被告丙○○確有改造槍、彈之行為。被告丙○○於本院舉出證人黃世豐證明：於案發後，聽到乙○○與
    丙○○對話，乙○○因不知如何交待所持有之槍彈，乃指述
　　為丙○○所有云云，然黃世豐證述僅聽到「東西」，猜測是
　  「槍」（見本院卷第九十五、九十六頁），丙○○亦供述係
    原審判決後才去找乙○○，且為乙○○否認有與丙○○如此
    對話（見本院卷第一００頁），是證人黃世豐所述，自無法
    證明真實，採為其有利之證據。
(三)被告丙○○於警訊、偵查中雖坦承有改造槍、彈之犯行，惟
    於原審及本院審理時則翻異前詞，矢口否認辯稱：九十三年
    二月中旬已在澎湖服役，不可能拿槍予甲○○，而與甲○○
    係討論模型手槍如何改造得較真實，並非共同改造槍、彈，
    另甲○○及乙○○之供詞反覆，不足以證明其犯罪云云。而
    被告乙○○於警、偵訊雖承認有改造槍、彈之行為，惟否認
    有共同改造之行為。故本案之爭執點端在於被告丙○○是否
    有製造槍、彈之犯行及被告丙○○、乙○○與甲○○三人是
    否為共同正犯。而被告丙○○確有製造槍、彈之犯行，詳如
    前述，且被告丙○○、乙○○與甲○○三人均為共同正犯，
    由下列 (四)、(五)理由可資明確。
(四)據甲○○供稱：「槍管部分我請綽號『阿坤』之丙○○幫我
    找人加工，把槍管部分貫通。」「（你從何時和丙○○相互
    交流改造槍械之情事，丙○○是否曾到你家？）是九十年十
    二月下旬開始和丙○○相互交流改造槍械之情事，雙方都談
    及改造槍械及車床與向丙○○請教組件改造之方法與使用工
    具，這期間丙○○曾到過我家約計有十幾次。」（見警卷第
    十九、四十三頁）；又分析被告丙○○與甲○○間之電話通
    聯紀錄，被告甲○○以所用0000000000號行動電
    話撥至被告丙○○所有0000000000號行動電話：
    於九十三年三月十二日二十二時十分，甲○○說：「撞針好
    了喔？」，丙○○說：「整個都給你車好了，回去再自己修
    ，現在都用好了。」同日二十二時十九分之通聯紀錄，甲○○說：「你那個『心臟』幫我用好了嗎？」，丙○○說：「
    我『心臟』有叫他拿回去重新處理啊！」，同年三月十七日
    二十時十九分，丙○○說：「拿一塊『十二釐米』的下去鑽
    就好了，鑽一鑽，那組『心臟』和原來塑膠一模一樣」（見
    一審卷(二)第一九二、一九五頁），而所謂「心臟」，據被告
    甲○○於原審行交互詰問時證稱係槍機 (見一審卷(二)笫二二
    四頁），並為告丙○○證實（見本院卷第一八五頁）；同年
    三月三十日十四時五十分之通聯紀錄，丙○○說：「『車頭
    』喔？．．個我想過啊！有辦法啊！內洞他的肉夠厚，你把
    它車掉，鑽7.8還是7.9的孔就可以了。嗯！你說後面那個『
    豚』嗎？」，而丙○○所提及之「車頭」係指「車彈頭」，
    「豚」指「底火」，亦經被告甲○○證述在卷（見一審卷(二)
    第二二五頁）。以上均有通聯紀錄附卷可參（見警卷第一四
    九至一八一頁、偵查卷第二六０至二六五頁、一審卷(二)第一
    九一至二０八頁）。從被告丙○○與甲○○之通聯紀錄分析
    ，被告丙○○多次提及曾製造撞針、槍機、彈頭及底火等槍
    枝及子彈之零組件，並與被告甲○○討論其作法，而被告丙○○之住處果真經警方搜出如附表三所示改造槍彈之物品，
    且與通聯紀錄之內容相吻合，核與被告丙○○於警偵訊之自
    白一致，亦足證被告丙○○確有與甲○○彼此間互相提供槍
    枝主要組成零件與子彈之相關零件，相互討論研究，共同從
    事改造槍、彈之行為。至其辯稱：九十三年二月中旬已在澎
    湖服役，不可能拿槍予甲○○，而與甲○○係討論模型手槍
    如何改造得較真實，並非共同改造槍、彈，另甲○○及乙○○之供詞反覆，不足以證明其犯罪云云。惟查被告丙○○是
    否服役與是否改造槍、彈無涉，何況被告丙○○於九十三年
    二至四月間仍有多日休假，此有海岸巡防總局笫七總隊部休
    假單可稽（見一審卷(一)笫一三六至一三九頁），且甲○○於
    警訊供稱：我都是以電話向其（指丙○○）連絡，然後放假
    回台灣有空時，他就會幫我準備好，再叫我過去他家拿取東
    西，我跟他拿那二次槍管都是在其放假時（見警卷第三十二
    頁），而依前開通聯紀錄，被告丙○○與甲○○間顯非僅改
    造手槍，而扣案之證物亦顯示部分槍彈具有殺傷力，至於被
    告甲○○及乙○○之供詞雖有反覆之情形，然本案前開證據
    已足證明被告丙○○改造槍、彈之犯行，被告丙○○之前開
    辯詞純係事後卸責之詞，不足採信，其改造槍、彈之犯行應
    堪認定。
(五)被告丙○○之住處經警方搜索時取出如附表三編號五所示之
    改造子彈二顆，經鑑定結果具有殺傷力，該子彈二顆經被告
    丙○○否認為其所有，復經被告甲○○承認該等子彈為其所
    寄藏（見一審卷(二)笫二四二頁）。又被告甲○○於警、偵訊
    多次提及其改造槍枝之槍管係由被告丙○○所提供等語（見
    偵查卷第五、六、十五、一０二、二一二頁）。另被告乙○○亦提及槍管為丙○○所提供，丙○○曾送其子彈（見偵查
    卷第二十二、二十五頁）。丙○○亦將附表二編號一、二、
    四、五、九之槍彈交由其保管（見偵查卷第二十四、一００
    頁）。甲○○曾將九二手槍之槍機交由乙○○修理等情，即
    乙○○被查獲之附表二編號四改造手槍基座，是甲○○請丙○○拿去修理，丙○○通知乙○○向甲○○拿來修理，為甲○○、乙○○、丙○○供述在卷（見警卷第十五、三十七、
    五十頁、偵查卷第九十九頁、一審卷第一一三頁、本院卷第
    一八０頁），且該把基座與甲○○被查獲之槍枝滑套與槍管
    （半成品），甲○○承認為一組，經警方將該改造手槍基座
    與甲○○被查獲之槍管、滑套、彈簧組合，尚缺一零件，甲○○帶同警方回家取出零件組合成一把完整槍枝（見警卷第
    二十四、二十五頁）。分析被告等之通聯紀錄，甲○○行動
    電話號碼0000000000撥號至丙○○所有0000
    000000號行動電話，於九十三年三月十二日二十二時
　　十分，甲○○與被告丙○○多次提及「撞針」、「92」、「
　  27」及「槍機」等槍械之製作及來源，而其中「92」即指九
    二手槍，「27」即指克拉克二七手槍，亦經甲○○證述在卷
    （見一審卷(二)第二二二頁）；同日二十二時十九分之通聯紀
    錄甲○○與被告丙○○，亦提及「心臟」、「管」及「蛋」
    之製作、改造之方式及過程，而「心臟」即指槍機，「管」
    即指槍管，「蛋」即指子彈，亦經甲○○證述在卷（見一審
    卷(二)第二二三、二二四頁）。同年三月十七日二十時十九分
    ，被告甲○○與丙○○又提及「心臟」及「花生」之製作方
    式，而「心臟」即指槍機，「花生」即指子彈，經甲○○證
    述在卷（見一審卷(二)第二二四頁）。同年三月三十日十四時
    五十分，兩人又提及「殼子」、「車頭」及「豚」之製作方
    式，而「殼子」係指槍的玩具子彈，「車頭」係指車彈頭，
    「豚」即指底火，業經甲○○證述在卷（見一審卷(二)第二二
    五頁）。同日二十一時五十分，提及「昌仔」借「92年的那
    一台」，意指被告乙○○要向被告甲○○借九二手槍的底座
    ，亦經甲○○證述在卷（見一審卷(二)第二二五頁）。丙○○
    並於九十三年三月十四日十三時十二分，以所有00000
    00000號電話與乙○○0000000000號電話聯
    絡，提及「92」的「管」，足證被告三人互相流用槍彈，被
    告甲○○寄藏具有殺傷力之改造子彈二顆於被告丙○○處；
　　被告甲○○及乙○○之槍管為被告丙○○所提供；被告丙○○曾送被告乙○○子彈，被告丙○○曾將大批槍彈交由被告
    乙○○保管；另自被告甲○○住處搜出之附表一編號二十之
    改造九０手槍一支，其手槍基座係自被告乙○○之住處搜出
    ，係被告甲○○交由乙○○修理，亦經被告甲○○、乙○○
    二人供承在卷（見偵查卷第一０、二十四頁）。足見被告三
    人彼此間交流之密切，互相提供槍枝主要組成零件與子彈之
    相關零件，相互討論研究，共同從事改造槍、彈之行為。其
　　次，從通聯紀錄分析，被告甲○○與丙○○間詳細討論改造
　  槍、彈之過程，其間具有犯意聯絡至為明確。至於被告乙○○部分，通聯紀錄亦曾提及被告乙○○曾向被告甲○○借九
    二手槍的底座。故參照前開被告三人流用槍、彈之情形及通
    聯紀錄加以分析，被告三人具有犯意聯絡及行為分擔，應堪
    認定。被告乙○○辯稱未共同改造槍彈等語，不足採信。
(六)被告丙○○辯護人請求將扣案之槍枝、子彈及零件與嘉義地
    檢署自江瑞峰處扣案之槍枝、子彈及零件送往刑事警察局比
    工具痕跡、材質，俾明瞭乙○○所稱扣案之槍枝、子彈及零
    件，並非屬丙○○所有（見本院卷第一四六頁），然比對二
    批槍彈之痕跡、材質，並不足以證明槍彈之誰屬，且檢察官
    指稱：與本案無必然之關係云云，是核非必要。
三、被告等行為後，槍砲彈藥刀械管制條例已於九十四年一月二
    十六日修正公布，同年九十四年一月二十八日生效，修正前
    該條例第十一條第一項之未經許可製造可發射子彈具有殺傷
    力之各式槍砲罪業經移至新法第八條第一項，並將法定刑由
    「五年以上有期徒刑」提高為「無期徒刑或五年以上有期徒
    刑」，比較新舊法結果，以舊法之規定較有利於被告等，依
    刑法第二條第一項但書規定，自應適用最有利於行為人之法
    律，爰仍適用修正前槍砲彈藥刀械管制條例第十一條第一項
    規定處斷。核被告丙○○、乙○○所為，係犯修正前槍砲彈
　　藥刀械管制條例第十一條第一項之未經許可製造可發射子彈
　  具有殺傷力之改造手槍罪及第十二條第一項之未經許可製造
    子彈罪。另製造槍、彈之半成品部分，係分別觸犯同條例第
    十一條第五項及第十二條第五項之未遂罪。被告等人製造槍
    彈後持有槍、彈之低度行為為製造之高度行為所吸收，不另
    行論罪。又被告丙○○、乙○○與甲○○三人間，有犯意聯
    絡及行為分擔，均為共同正犯。被告等人所為數行為，時間
    緊接，所犯罪名相同，顯係出於概括犯意為之，均為連續犯
    ，應依刑法第五十六條規定論以一罪，並加重其刑。所犯未
    經許可製造可發射子彈之改造槍枝及未經許可製造子彈罪，
    犯意各別，罪名互異，應分論併罰。起訴書另提及少部分子
    彈係由被告甲○○向年籍不詳綽號「小馬」之男子購買九０
    子彈十餘顆，並交予被告丙○○及乙○○使用等情，然查該
    部分子彈仍係改造之子彈，有前揭槍彈鑑定書可資參照，衡
    諸被告間研究改造槍彈之行為頻繁，此部分之行為應係被告
    等三人共同改造槍彈之部分行為，併予敘明。被告丙○○前
    於九十年間因妨害自由罪，經原審判處有期徒刑三月確定，
    於九十一年三月二十二日易科罰金執行完畢，有臺灣高等法
    院被告全國前案紀錄表可稽，於五年內再犯本件有期徒刑以
    上之罪，為累犯，應依法加重其刑，並依刑法第四十七條規
    定遞加之。
四、原審審酌被告丙○○行為時在服役中，應知悉未經許可不得
    製造槍彈，以危害社會治安，竟夥同其餘被告改造大批槍彈
    ，危害社會安全至鉅，犯後猶意圖卸責，不知悔改；另被告
    乙○○雖涉及本案犯行，惟犯後態度良好，知所悔改等一切
    情狀，適用修正前槍砲彈藥刀械管制條例第十一條第一項、
    第五項、第十二條第一項、第五項、刑法第十一條前段、第
    二條第一項但書、第二十八條、第五十六條、第四十七條、
    第五十一條第五款、第七款、第四十二條第二項、第三項、
    第三十八條第一項第二款、第二款、第三款、罰金罰鍰提高
    標準條例第二條、現行法規所定貨幣單位折算新台幣條例第
    二條，分別量處被告丙○○未經許可，製造可發射子彈具有
    殺傷力之改造手槍罪有期徒刑柒年貳月，併科罰金新台幣貳
    拾萬元，罰金如易服勞役，以罰金總額與陸個月之日數比例
    折算；未經許可製造子彈罪，有期徒刑貳年，併科罰金新台
    幣拾貳萬元，罰金如易服勞役，以新台幣玖佰元即銀元佰
    元折算壹日。定應執行刑為有期徒刑玖年，併科罰金新台幣
    拾萬元，罰金如易服勞役，以罰金總額與陸個月之日數比
    例折算。被告乙○○未經許可，製造可發射子彈具有殺傷力
    之改造手槍罪有期徒刑伍年，併科罰金新台幣拾萬元，罰金
    如易服勞役，以新台幣玖佰元即銀元佰元折算壹日；未經
    許可製造子彈罪有期徒刑壹年，併科罰金新台幣伍萬元，罰
    金如易服勞役，以新台幣玖佰元即銀元佰元折算壹日。定
    應執行刑為有期徒刑伍年陸月，併科罰金新台幣拾貳萬元，
    罰金如易服勞役，以新台幣玖佰元即銀元佰元折算壹日。
    扣案如附表一至三所示之物，為被告等人所有，係違禁物及
    供犯罪所用或所生之物，應依刑法第三十八條第一項第一款
    、第二款及第三款之規定沒收。本院經核原判決認事用法，
    均無不合，量刑亦屬妥適。被告丙○○上訴否認改造槍彈，
    指摘原判決不當，被告乙○○上訴指摘原判決量刑過重，均
    為無理由，應予駁回。
五、據上論斷，應依刑事訴訟法第三百六十八條，判決如主文。
本案經檢察官江守權到庭執行職務。
中　　華　　民　　國　　94　  年　　12 　 月　　21　　日
            刑事第一庭審判長法官　黃　崑　宗
                            法官　田　平　安
                            法官　蔡　長　林
以上正本證明與原本無異。
如不服本判決，應於收受本判決後十日內向本院提出上訴書狀。
其未敘述上訴理由者並得於提起上訴後十日內向本院補提理由書
狀（均須按他造當事人之人數附繕本）「切勿逕送上級法院」。
　　　　　　　　　　　　　書記官　李　培　薇
中　　華　　民　　國　　94　  年　　12 　 月　　22　　日
附錄本案論罪科刑法條全文：
修正前槍砲彈藥刀械管制條例第十一條第一項：
　未經許可，製造、販賣或運輸第四條第一項第一款所稱其他可
發射金屬或子彈具有殺傷力之各式槍砲者，處五年以上有期徒刑
，併科新臺幣一千萬元以下罰金。
修正前槍砲彈藥刀械管制條例第十二條第一項：
　未經許可，製造、販賣或運輸子彈者，處一年以上七年以下有
期徒刑，併科新台幣五百萬元以下罰金。
